臺灣高雄地方法院刑事判決　　　　　 100年度審易字第3197號
公　訴　人　臺灣高雄地方法院檢察署檢察官
被　　　告　何得銘
上列被告因詐欺案件，經檢察官提起公訴（100 年度偵緝字第16
54號、第1655號、第1656號），嗣因被告於本院準備程序中就被
訴事實為有罪之陳述，本院告知被告簡式審判程序之旨，並聽取
當事人之意見後，由本院合議庭裁定改由受命法官獨任依簡式審
判程序進行，判決如下：
    主  文
何得銘幫助犯詐欺取財罪，處有期徒刑貳月，如易科罰金，以新
臺幣壹仟元折算壹日；又幫助犯詐欺取財罪，處有期徒刑陸月，
如易科罰金，以新臺幣壹仟元折算壹日；又幫助犯詐欺取財罪，
處有期徒刑肆月，如易科罰金，以新臺幣壹仟元折算壹日。應執
行有期徒刑玖月，如易科罰金，以新臺幣壹仟元折算壹日。
    事  實
一、何得銘可預見將個人金融帳戶及行動電話門號交付他人使用
    ，可能供犯罪集團作為詐欺取財或其他財產犯罪之工具，竟
    仍分別基於縱有人持其金融帳戶或行動電話門號實施犯罪亦
    不違背其本意之幫助詐欺取財之不確定故意，而分別為下列
    行為：(一)於民國97年11月10日，在高雄市○○區○○路1107
    號1 樓之威寶電信公司裕誠特約門市申辦行動電話門號0000
    000000號（以下簡稱威寶門號），隨即在該門市內將上開門
    號之SIM 卡交付予自稱「黃世偉」之成年男子；(二)又於97年
    11月13日某時，在高雄市三民區某處，將其於同年月11日申
    設之彰化商業銀行新興分行帳號：000000000000 00 號帳戶
    （以下簡稱彰化銀行帳戶）之存摺、提款卡及密碼交付予「
    黃世偉」；(三)再於97年12月20日，在不詳地點申辦和信電信
    公司行動電話門號0000000000號（以下簡稱和信門號），隨
    即將上開門號之SIM 卡交付予「黃世偉」，並均容認「黃世
    偉」所屬詐欺集團成員使用其上開金融帳戶及行動電話門號
    以遂行詐欺取財犯行。嗣該詐欺集團成員即意圖為自己不法
    之所有，共同基於詐欺取財之犯意聯絡，分別於如附表所示
    之時間，以附表所示之詐騙方式，各向簡薇穎、劉嬌妹、傅
    慧湘施用詐數，致簡薇穎、劉嬌妹、傅慧湘均陷於錯誤，而
    分別匯款如附表所示之金額至各該人頭帳戶內。嗣因簡薇穎
    、劉嬌妹、傅慧湘查覺有異，經報警處理，始循線查獲上情
    。
二、案經苗栗縣警察局苗栗分局、高雄市政府警察局鼓山分局移
    送暨臺北市政府警察局信義分局移送臺灣臺北地方法院檢察
    署呈請臺灣高等法院檢察署檢察長令轉臺灣高雄地方法院檢
    察署檢察官偵查起訴。
    理  由
一、本件被告何得銘所犯並非死刑、無期徒刑、最輕本刑為3 年
    以上有徒刑之罪或高等法院管轄第一審案件，而其於準備程
    序進行中，被告先就被訴事實為有罪之陳述，經法官告知簡
    式審判程序之旨，並聽取公訴人及被告之意見後，本院認適
    宜改依簡式審判程序進行，爰依刑事訴訟法第273 條之1 第
    1 項、第284 條之1 規定，由本院合議庭以裁定由受命法官
    獨任進行簡式審判程序，合先敘明。
二、上揭事實，業據被告於本院審理時坦承不諱，核與證人即被
    害人簡薇穎、劉嬌妹、傅慧湘各於警詢中之證述相符（見警
    一卷第1 至3 頁、警二卷第56、57頁、偵一卷第10、11頁）
    ，並有臺灣中小企業銀行匯款申請書、臺灣銀行匯出匯款回
    條、郵政國內匯款執據、彰化銀行存款憑條、第一商業銀行
    存款存根聯、行動電話門號0000000000號、0000000000號之
    通聯調閱查詢單、威寶電信行動電話易付卡申請書、上海商
    業蓄銀行北高雄分行98年2 月12日上北高雄字第0980000033
    號函暨所附許建泓之開戶基本資料及交易往來明細、中華郵
    政股份公司彰化郵局98年2 月18日彰營字第0980100223號函
    暨所附吳如卿之開戶基本資料及交易明細表、第一商業銀行
    松貿分行98年1 月19日一（松）字第004 號函暨所附羅仲傑
    之開戶基本資料及交易明細表、彰化商業銀行新興分行98年
    5 月20日彰新興字第981328號函暨所附被告之開戶基本資料
    及交易明細查詢單等件在卷可證（見警一卷第14至17、22、
    24至28、30至34頁、警二卷第58頁、偵一卷第8 、16、20至
    23、64頁、偵三卷第6 至9 頁），足認被告之任意性自白與
    事實相符，應堪採信。綜上，本案事證明確，被告犯行堪以
    認定，應依法論罪科刑。
三、按刑法上之幫助犯，係對於犯罪與正犯有共同之認識，而以
    幫助之意思，對於正犯資以助力，而未參與實施犯罪之行為
    者而言。是以，如未參與實施犯罪構成要件之行為，且係出
    於幫助之意思提供助力，即屬幫助犯，而非共同正犯。本件
    被告各基於幫助之故意，分別將其上開彰化銀行帳戶之存摺
    、提款卡及密碼、威寶門號、和信門號提供予「黃世偉」，
    以供所屬之成年詐欺集團成員用以詐騙財物，均係對他人遂
    行詐欺取財之犯行資以助力，且尚無證據證明被告有參與詐
    欺取財犯行之構成要件行為，衡諸前揭說明，自應論以幫助
    犯。是核被告所為，均係犯刑法第30條第1 項、第339 條第
    1 項之幫助詐欺取財罪。又被告係於不同時、地，分別將其
    彰化銀行帳戶及威寶門號、和信門號提供予他人使用，並使
    附表所示之被害人遭詐騙，其所為係犯意各別，行為互異，
    自應論以3 次之幫助詐欺取財罪名，而予分論併罰。然被告
    係幫助犯，其犯罪情節較正犯輕微，爰依刑法第30條第2 項
    規定，均按正犯之刑減輕之。爰審酌被告任意將自己之金融
    帳戶及行動電話門號提供他人使用，不顧可能遭他人用以作
    為犯罪工具，嚴重破壞社會治安及有礙金融秩序，助長犯罪
    歪風，且使被害人簡薇穎、劉嬌妹、傅慧湘遭詐騙後，分別
    將款項匯入其上開彰化銀行帳戶及其他如附表所示之人頭帳
    戶，所為實不足取，復審酌被告係國中畢業之教育程度、家
    庭及經濟生活狀況尚佳、犯後坦承犯行，以及因附表編號2
    所示之人頭帳戶及時遭凍結，被害人傅慧湘所匯入之款項僅
    被領取新臺幣5 萬元，其餘款項未遭領取，所受損害已獲得
    控制等一切具體情狀，各量處如主文所示之刑及定其應執行
    之刑，並諭知易科罰金之折算標準，以資懲儆。
據上論斷，應依刑事訴訟法第299 條第1 項前段、第273 條之1
第1 項，刑法第339 條第1 項、第30條第1 項前段、第2 項、第
41條第1 項前段、第8 項、第51條第5 款，刑法施行法第1 條之
1第1項、第2 項前段，判決如主文。
本案經檢察官劉慕珊到庭執行職務。
中    華    民    國   100    年    10    月    28    日
                      刑事第十庭  法  官  陳芸珮
以上正本證明與原本無異。
如不服本判決應於收受送達後10日內向本院提出上訴書狀，並應
敘述具體理由；如未敘述上訴理由者，應於上訴期間屆滿後20日
內向本院補提理由書（均須按他造當事人之人數附繕本）「切勿
逕送上級法院」。
中    華    民    國   100    年    10    月    28    日
                                  書記官  冒佩妤
附錄本案論罪科刑法條：
中華民國刑法第339條第1項：
意圖為自己或第三人不法之所有，以詐術使人將本人或第三人之
物交付者，處5 年以下有期徒刑、拘役或科或併科1 千元以下罰
金。
附表：
┌──┬───┬────────────┬──────────┐
│編號│被害人│遭詐騙之時間及方式      │遭詐騙之金額及供匯款│
│    │      │                        │之人頭帳戶          │
├──┼───┼────────────┼──────────┤
│ 1  │簡薇穎│詐欺集團某成員於97年11月│於97年11月17日13時32│
│    │      │14日前之某日撥打電話予簡│分許，將14萬7,400 匯│
│    │      │薇穎，佯稱：有好的投資標│入被告上開彰化銀行帳│
│    │      │的云云，致簡薇穎不疑有他│戶內                │
│    │      │而陷於錯誤，並依指示匯款│                    │
│    │      │。                      │                    │
├──┼───┼────────────┼──────────┤
│ 2  │劉嬌妹│詐欺集團某成員於97年12月│於97年12月16日某時，│
│    │      │16日以被告申設之威寶門號│將90萬元匯入羅仲傑之│
│    │      │撥打電話予劉嬌妹，並佯稱│第一商業銀行松貿分行│
│    │      │：因其之前有匯款155 萬元│0000000000000 號帳戶│
│    │      │，只要再匯90萬元，即可退│內                  │
│    │      │還先前所匯之155 萬元云云│                    │
│    │      │，致劉嬌妹誤信為真而陷於│                    │
│    │      │錯誤，故依指示匯款。    │                    │
├──┼───┼────────────┼──────────┤
│ 3  │傅慧湘│詐騙集團某成員於98年1 月│陸續於98年1 月13日至│
│    │      │13日12時許，以被告申設之│15日間，先將7 萬元匯│
│    │      │和信門號撥打電話予傅慧湘│入許建泓之上海銀行高│
│    │      │，並冒用傅慧湘三姊之身分│雄分行帳號0000000000│
│    │      │，並佯稱：因融資關係急需│6515帳戶，復又分別將│
│    │      │調度資金云云，致傅慧湘誤│23萬元、20萬元、10萬│
│    │      │信為真而陷於錯誤，並依指│元匯入吳如之彰化郵│
│    │      │示匯款。                │局00000000000000號帳│
│    │      │                        │戶內                │
└──┴───┴────────────┴──────────┘